臺灣桃園地方法院刑事判決　　　　　　　　　　　　　　九十年度訴字第五九九號
　　公　訴　人　臺灣桃園地方法院檢察署檢察官
　　被　　　告　丙○○
右列被告因偽造文書案件，經檢察官提起公訴（八十九年度偵字第一七六五七號、九
十年度偵字第六二號、九十年度偵字第九一號、九十年度偵字第四四○三號），及移
送併辦（九十年度偵字第六五五八號），本院判決如左：
        主  文
丙○○連續行使偽造私文書，足以生損害於公眾或他人，處有期徒刑陸月，如易科罰
金以參佰元折算壹日。如附表所示舉發違反道路交通管理事件通知單伍張之通知聯、
移送聯、迴覆聯、存根聯上偽造之「乙○○」簽名各壹枚均沒收。
        事  實
一、丙○○於騎乘其兄乙○○所有之車牌號碼ＫＧＣ─八五一號重型機車及駕駛其父
    甲○○所有之車號ＬＨ─二一二三號自用小客車時，分別因未戴安全帽、無照駕
    駛及紅燈右轉等違規事項，遭交通警察欄下盤查，而丙○○為免遭受裁罰，竟基
    於行使偽造私文書之概括犯意，連續於附表所示之時間、地點，分別於警察開單
    告發時，冒用其兄乙○○之名義，在附表所示之舉發違反道路交通管理事件通知
    單上，收受通知者欄內偽簽「乙○○」姓名，因該通知單複寫之關係，該通知單
    上通知聯、移送聯、迴覆聯、存根聯均各有「乙○○」之簽名一枚，而表示「乙
    ○○」收受上開通知單通知聯之證明後，復將其餘各聯交還警員收執，足以生損
    害於警察、監理機關對於交通管理與處罰之正確性及乙○○本人。
二、案經桃園縣警察局八德分局、平鎮分局、中壢分局、及桃園縣警察局少年隊報告
    台灣桃園地方法院檢察署檢察官偵查起訴及桃園分局報告該署檢察官移送併辦。
        理  由
一、右揭犯罪事實，業據被告丙○○於本院審理時供承不諱，核與被害人乙○○指述
    之情節相符，並經證人即舉發警員賴振欽於偵查中到庭證稱：於八十八年九月二
    十七日舉發之人體型與被告相符，當時有將違規單拿至被告住處，收執之人係違
    規之人，並非乙○○等語屬實；證人即被告之父甲○○亦於本院調查時到庭證述
    ：其所有之ＬＨ─二一二三號自用小客車於八十九年九月間，只有借給被告，沒
    有借給乙○○，違規單上的字跡是被告的字跡等語綦詳；且經本院將附表編號一
    至五之違規單正本與被告及乙○○之書寫筆跡送內政部警政署刑事警察局鑑驗結
    果，認違規單上「乙○○」筆跡與丙○○書寫之「乙○○」筆跡相符，亦有該局
    九十年七月四日刑鑑字第101207號鑑驗通知書及所附筆跡鑑驗說明一份在卷可稽
    ；再參酌如附表所述之違規單上乙○○簽名之「淵」字，中間均多寫一豎，衡情
    上開簽名若為乙○○所親簽，應不致將自己姓名寫錯，益見上開簽名確為被告所
    冒簽無疑。此外，復有扣案附表編號一、二、三、四、五號違規單移送聯，編號
    一、二、三號違規單之迴覆聯、編號五號違規單存根聯、迴覆聯正本各一張附卷
    可憑，益見被告前開自白確與事實相符。綜上所述，本件事證明確，被告犯行堪
    以認定。
二、按在違反道路交通管理事件通知單移送聯上「收受通知聯者簽章」欄內偽簽他人
    姓名，自不待依習慣或特約，單從形式上觀察，即足以知悉係表示由該他人名義
    出具領收通知聯之證明，此與事先在印妥內容之收據上偽簽他人姓名之情形，無
    分軒輊，當然屬刑法第二百十條所稱之私文書（最高法院八十三年台上字第六六
    三一號判例參照）。故核被告所為，係犯刑法第二百十六條、第二百十條之行使
    偽造私文書罪。其偽造私文書後復持以行使，偽造之低度行為，應為行使之高度
    行為所吸收，又偽造署押為偽造私文書之部分行為，均不另論罪。再被告前後五
    次犯行，均時間緊接，觸犯構成要件相同之罪名，顯係基於概括犯意為之，應依
    刑法第五十六條連續犯之規定以一罪論，並依法加重其刑。爰審酌被告之犯罪動
    機、犯罪手段、所生危害，前後共冒用其兄名義五次，及被告犯後未表悔意等一
    切情狀，量處如主文所示之刑。次按被告行為後刑法第四十一條易科罰金之規定
    ，已於九十年一月四日修正，並經總統於同年月十日公布，而於同年月十二日生
    效，修正後得易科罰金之規定，由最重本刑三年以下有期徒刑之罪，修正為五年
    以下有期徒刑之罪，兩者相較，以新法較有利於被告，依刑法第二條第一項前段
    規定，應適用新法處斷，爰依修正後之規定，並諭知易科罰金之折算標準，以資
    懲儆。如附表所示五張舉發違反道路交通管理事件通知單通知聯、存根聯、移送
    聯、迴覆聯上偽簽之「乙○○」簽名各一枚，均屬偽造之署押，應依刑法第二百
    十九條宣告沒收。至上開違規通知單除其上偽造之「乙○○」簽名外，餘為警員
    製作之真正文書，爰不予宣告沒收。
據上論斷，應依刑事訴訟法第二百九十九條第一項前段，刑法第二條第一項前段、第
二百十六條、第二百十條、第二百十九條、修正後刑法第四十一條第一項前段，罰金
罰鍰提高標準條例第二條，判決如主文。
本案經檢察官胡樹德到庭執行職務。
中      華      民      國    九十一      年     五     月    十七      日
                                   臺灣桃園地方法院刑事第四庭
                                       審判長法  官   陳世宗
                                             法  官   邱滋杉
                 法  官   游士珺
右正本證明與原本無異。
如不服本判決，應於判決送達後十日內向本院提出上訴狀( 應附繕本 )，上訴於
臺灣高等法院。
                                             書記官   王曉雁
中        華        民        國     九十一   年   五   月    二十八    日
附論罪科刑之法條：
刑法第二百十六條
行使第二百十條至第二百十五條之文書者，依偽造、變造文書或登載不實事項或使登
載不實事項之規定處斷。
刑法第二百十條
偽造、變造私文書，足以生損害於公眾或他人者，處五年以下有期徒刑。
刑法第二百十九條
偽造之印章、印文或署押，不問屬於犯人與否，沒收之。
附表：
編號      時      間        地      點          交通工具    舉發違反道路交
                                                            通管理事件違規
                                                            單單號
一    八十八年四月十七日  桃園縣中壢市中和  車號ＫＧＣ─八  桃警行交字第七
      晚上八時二十三分許  路                五一號重型機車  ０二五四九號
二    八十八年九月二十七  桃園縣八德市廣福  同上            桃警行交字第一
      日下午三時三十二分  路二六０號前                      四三三六九號
三    八十八年十月十三日  桃園市○○路      同上            桃警行交字第三
      凌晨四時三十分許                                      一九一四號
四    八十八年十月十九日  桃園縣中壢市中山  同上            桃警行交字第二
      下午五時五分許      東路三段二一三號                  三三二九六號
五    八十九年九月十二日  桃園縣中壢市龍德  車號ＬＨ─二一  桃警局交字第Ｄ
      晚上九時四十五分許  路、龍東路口      二三號自用小客  九Ａ二五六０二
                                            車六號
